最高法院刑事判決　　　　　　九十四年度台上字第三四八八號
　　上　訴　人　甲○○原名江.
　　　　　　　　　　　　48號.
　　　　　　　　　　　　號
　　選任辯護人　吳伯昆律師
上列上訴人因違反貪污治罪條例案件，不服國防部最高軍事法院
中華民國九十二年十二月八日上訴審判決（九十二年度忠判字第
二三號，起訴案號：國防部高等軍事法院檢察署九十年度愛偵字
第二五號），提起上訴，本院判決如下：
    主  文
原判決關於甲○○利用職務上之機會詐取財物部分撤銷，發回國
防部最高軍事法院。
    理  由
本部分原判決撤銷初審判決，改判依牽連犯之例，從一重論處上
訴人甲○○共同連續依據法令從事公務之人員，利用職務上之機
會，詐取財物罪刑，固非無見。
惟查：(一)、按原審未於審判期日，就上訴人否認犯罪所為有利之
辯解事項與證據，予以調查，亦不於判決理由內加以論列，率行
判決，即有軍事審判法第一百九十七條第十款應於審判期日調查
之證據，未予調查之違法。本件上訴人之選任辯護人在原審調查
時聲請調查「國軍非預算支用現金收支登記簿是否有重複核銷前
述相關經費」、「結報所購物品現均於連隊在使用，其實物仍均
存在」，藉以證實其所要求結報各款項所得金額，均是因執行公
務所需，而為公款公用」（見忠審第十七號卷第一一五頁）。原
審未就此攸關上訴人是否具有不法所有意圖，及構成貪污治罪條
例第五條第一項第二款罪責之事證，加以調查，又未敘明不予調
查之理由，已難謂無未盡調查證據能事之違誤。(二)、原判決於理
由一之(二)內固認定：「上述證人雖證稱被告確有先行墊支經費情
事，惟被告身為主管，理當瞭解預算結報流程，應由相關預算項
目據實核銷結報……縱其先行墊支上述經費，理應據實由相關經
費結報以後再歸墊，始符依法行政規定……且觀之證人等所稱被
告墊支之款項約僅新台幣（下同）七、八萬元，此與被告所坦承
收受陳和傑假結報副食費三十三餘萬元相去甚遠，……顯卸責之
詞，亦均不足採。」（原判決第八頁第八行至第九頁第一行）。
惟查依原判決附表（下稱附表）編號二十所得五萬七千元，上訴
人抗辯陳稱係其為墊付電腦（四萬元）及深水馬達（二萬元）所
花費用（見忠審第十七號卷第三０頁至第三一頁）。此亦據證人
王正惟證稱：「江員自己有開過二次支票，每次一張，每張約二
萬元」（見高審第十一號卷三第十九頁背面）。及證人吳振宇亦
證稱：「發現該地方之深水馬達壞掉，我向江錫昌報告，他拿了
一張二萬元的支票給我。」（見高審第十一號卷二第五一頁背面
）。原審對此有利於上訴人之證據，何以不予採納，於判決內並
未說明其理由，已嫌疏略，且附表編號四及七所示兩筆匯款合計
五萬零一百六十八元，上訴人抗辯陳稱係屬其個人所有之現金，
委由劉傑隆前往匯款（見忠審第十七號卷第三七頁）。而稽之原
判決附表所列之證據（即附偵二卷第一三一頁及第一三三頁）顯
示，其匯款人均為劉傑隆無訛。則上開附表編號四及編號七之款
項，究竟是否屬於上訴人命陳和傑以假結報副食費方式詐欺所得
之款項，即非無疑，自有待再詳加審究剖析釐清之必要。原審未
就此究明前，即行判決，尚嫌速斷，並不足以昭折服。上訴意旨
執此指摘原判決不當，非無理由，應認原判決此部分有撤銷發回
更審之原因。
據上論結，應依軍事審判法第二百零六條第一項但書，刑事訴訟
法第三百九十七條、第四百零一條，判決如主文。
中　　華　　民　　國　九十四　年　　六　　月　 三十　 日
                      最高法院刑事第八庭
                          審判長法官  呂　潮　澤
                                法官  吳　昆　仁
                                法官  孫　增　同
                                法官  吳　昭　瑩
                                法官  趙　文　淵
      本件正本證明與原本無異
                                      書  記  官
中　　華　　民　　國　九十四　年　　七　　月　　四　　日
                                                      Ｌ
